臺灣臺北地方法院刑事判決　　　　　　　 96年度簡上字第7號
公　訴　人　臺灣臺北地方法院檢察署檢察官
上　訴　人
即　被　告　甲○○
　　　　　　　　　　　樓
上列上訴人即被告因傷害案件，不服本院民國95年9 月29日95年
度簡字第2761號第一審簡易判決（聲請簡易判決處刑案號：95年
度偵字第8618號），提起上訴，本院管轄之第二審合議庭判決如
下：
    主  文
上訴駁回。
    事  實
一、甲○○前因公共危險案件，經臺灣士林地方法院92年度士交
    簡字第395 號判處有期徒刑3 月確定，於民國92年8 月28日
    易科罰金執行完畢。復於95年3 月11日凌晨零時許，在臺北
    市中山區○○○路○ 段27巷2 號地下室內，因細故與乙○○
    發生爭執，而基於傷害之接續犯意，徒手毆打乙○○多次，
    致乙○○受有頭部外傷、左胸挫傷、下背挫傷等傷害。
二、案經乙○○訴由臺北市政府警察局中山分局報告臺灣臺北地
    方法院檢察署檢察官偵查聲請以簡易判決處刑。
    理  由
一、訊據被告甲○○固坦承徒手毆打告訴人乙○○，惟辯稱：係
    告訴人先動手，其屬正當防衛，且僅打一拳，告訴人所受傷
    害可能係喝醉所造成云云。經查，上揭犯罪事實，業據證人
    即告訴人乙○○於本院審理時，具結證述：「我先推他，被
    告就打我肋骨，當時我喝醉，我不知道為什麼會被壓在地上
    ，他又出拳打我的頭，我的後腦撞地有受傷。（問：被告是
    基於防衛才打你？）不是，如果是防衛，不會一連打我好幾
    拳，但我當時喝醉，他打我幾拳，打我何處我不知道，但是
    我後來全身都是傷。」（見96年3 月7 日審判筆錄）明確；
    證人丙○○於本院審理時亦結證稱：「我要離開等計程車時
    看到他們2 人又再打架．．我看到是互毆，他們2 人已經躺
    在地上扭打，滾來滾去。」（見同上審判筆錄）等語綦詳，
    足見被告所辯其僅打告訴人一拳云云，殊無可採。再者，告
    訴人受有頭部外傷、左胸挫傷、下背挫傷等傷害，有馬偕紀
    念醫院診斷證明書在卷可稽，而所謂「挫傷」係指封閉性創
    傷，通常由於鈍器或其他外力撞擊身體造成體表下的組織受
    損，本件被告確有毆打告訴人數次，業經本院認定如前，則
    衡諸常情，致告訴人體表下組織受損，而受有如上述之傷害
    ，殆無疑義，被告辯稱告訴人之傷勢係其酒醉所致，尚無足
    取。至被告雖另以正當防衛置辯，然參酌被告警詢所陳：「
    乙○○醉的非常嚴重」（見偵卷第6 頁）及證人丙○○於本
    院審理時所證：乙○○應該有喝的比甲○○醉（見同上審判
    筆錄）之情觀之，苟被告確對斯時酒醉之告訴人為正當防衛
    ，當以制止告訴人可能用以實施毆打之手部、腳部為足，詎
    告訴人所受傷害悉在頭部、左胸及下背，有上述馬偕紀念醫
    院診斷證明書附卷足按，足見其所辯正當防衛云云，無非事
    後飾卸之詞。被告之犯行明確，洵堪認定。
二、查刑法於94年2 月2 日修正公布，95年7 月1 日施行。而按
    行為後法律有變更者，適用行為時之法律，但行為後之法律
    有利於行為人者，適用最有利於行為人之法律，現行刑法第
    二條第一項訂有明文。此條規定乃與刑法第一條罪刑法定主
    義契合，而貫徹法律禁止溯及既往原則，係規範行為後法律
    變更所生新舊法律比較適用之準據法，是刑法第二條本身雖
    經修正，但刑法第二條既屬適用法律之準據法，本身尚無比
    較新舊法之問題，應一律適用裁判時之現行刑法第二條規定
    以決定適用之刑罰法律。次按本次刑法修正之比較新舊法，
    應就罪刑有關之共犯、未遂犯、想像競合犯、牽連犯、連續
    犯、結合犯，以及累犯加重、自首減輕暨其他法定加減原因
    （如身分加減）與加減例等一切情形，綜其全部罪刑之結果
    而為比較，最高法院95年5 月23日95年度第8次刑庭會議著有
    決議可資參照。另按：
  (一)刑法第二百七十七條第一項傷害罪之法定刑為「三年以下有
    期徒刑、拘役或一千元以下罰金。」、同法第三十三條第五
    款規定：「罰金為一元以上」，及罰金罰鍰提高標準條例第
    一條前段規定：「依法律應處罰金、罰鍰者，就其原定數額
    得提高為二倍至十倍。」是被告行為時罰金刑部分經提高後
    ，為銀元一元以上一萬元以下，經折算為新臺幣三元以上三
    萬元以下。而修正後刑法第三十三條第五款規定：「罰金為
    新臺幣一千元以上」，另刑法施行法第一條之一規定：「中
    華民國94年1 月7 日刑法修正施行後，刑法分則編所定罰金
    之貨幣單位為新臺幣。94年1 月7 日刑法修正時，刑法分則
    編未修正之條有定有罰金者，自94年1 月7 日刑法修正施行
    後，就其所定數額提高為三十倍。但72年6 月26日至94年1
    月7 日新增或修正之條文，就其所定數額提高為三倍」。刑
    法二百七十七條第一項係屬72年6 月26日前之規定，是依上
    開規定，罰金部分應提高為三十倍；則罰金刑部分變更為新
    臺幣一千元以上三萬元以下。因此，比較上述修正前、後之
    刑罰法律，自以修正前刑法之相關規定及罰金罰鍰提高標準
    條例第一條前段法律規定，較有利於被告。
  (二)刑法第四十七條原規定：「受有期徒刑之執行完畢，或受無
    期徒刑或有期徒刑一部之執行而赦免後，五年以內再犯有期
    徒刑以上之罪者，為累犯，加重本刑至二分之一」，修正後
    同條第一項則為：「受徒刑之執行完畢，或一部之執行而赦
    免後，五年以內故意再犯有期徒刑以上之罪者，為累犯，加
    重本刑至二分之一」，惟本件被告係故意再犯本件有期徒刑
    以上之罪，是不論依修正前之刑法第四十七條，或修正後之
    刑法第四十七條第一項之規定，均構成累犯，對被告而言亦
    無不利之情形。
  (三)修正施行前刑法第四十一條第一項前段係規定：犯最重本刑
    為五年以下有期徒刑以下之刑之罪，而受六個月以下有期徒
    刑或拘役之宣告，因身體、教育、職業、家庭之關係或其他
    正當事由，執行顯有困難者，得以一元以上三元以下折算一
    日，易科罰金；又依修正前罰金罰鍰提高標準條例第二條前
    段（現已刪除）規定，就其原定數額提高為一百倍折算一日
    ，亦即，以銀元三百元折算一日，經折算為新臺幣後，以新
    臺幣九百元折算一日。惟修正後之法律則規定：犯最重本刑
    為五年以下有期徒刑以下之刑之罪，而受六個月以下有期徒
    刑或拘役之宣告者，得以新臺幣一千元、二千元或三千元折
    算一日，易科罰金；比較修正前後之易科罰金折算標準，以
    施行前之規定，較有利於被告。
  (四)綜合上述各條文修正前、後之比較，揆諸前揭最高法院決議
    及修正後刑法第二條第一項前段、後段規定之「從舊、從輕
    」原則，自應適用修正前刑法之相關規定及罰金罰鍰提高標
    準條例第一條前段、修正前罰金罰鍰提高標準條例第二條規
    定，予以論處。
三、核被告所為，係犯刑法第二百七十七條第一項傷害罪；其基
    於同一傷害目的，毆打告訴人，致使其頭部、左胸、下背等
    處受傷，係基於一貫犯意之多次接續行為，核屬實質上一罪
    。又被告曾因犯公共危險罪，於92年8 月28日易科罰金執行
    完畢，有臺灣高等法院被告前案紀錄表在卷可按，其受有期
    徒刑之執行完畢，5 年以內再犯上開有期徒刑以上之罪，為
    累犯，應依刑法第四十七條規定，加重其刑。原審以被告僅
    因細故即與告訴人發生口角，進而徒手傷害告訴人，致使告
    訴人受有傷害，及其犯罪之動機、目的、手段、智識程度、
    告訴人受傷之程度等一切情狀，量處有期徒刑3 月，併依修
    正前規定諭知易科罰金之折算標準，其認事用法均無違誤，
    量刑亦屬適當。被告之上訴，洵無理由，應予駁回。
據上論斷，依刑事訴訟法第四百五十五條之一第一項、第三項、
第三百六十八條，判決如主文。
本案經檢察官黃紋綦到庭執行職務。
中　　華　　民　　國　　96　　年　　3 　　月　　21　　日
　　　　　　　　　        刑事第三庭
                              審判長法  官  黃雅芬
                                    法　官　游士珺
                                    法　官　王幸華
上正本證明與原本無異。
不得上訴。
　　　　　　　　　　　　　　　　    書記官　陳泰寧
中　　華　　民　　國　　96　　年　　3 　　月　　21　　日
